【裁判字號】    89,判,1946
【裁判日期】    890615
【裁判案由】    營業稅
【裁判全文】
行  政  法  院  判  決                          八十九年度判字第一九四六號
    原      告  乙○○
                          送達.
                              .
    訴訟代理人  劉維平
    被      告  臺中市稅捐稽徵處
右當事人間因營業稅事件，原告不服財政部中華民國八十七年十二月二十二日台財訴
字第八七二三三六二七三號關於駁回即補徵營業稅部分之再訴願決定，提起行政訴訟
。本院判決如左︰
    主  文
原告之訴駁回。
    事  實
緣原告未依法辦理營業登記，於八十二年間在台中市○○區○○段一○○之一六及九
九之三五地號二筆土地建屋出售，金額新台幣（以下同）三五、三六八、八二○元（
含稅），案經被告查獲審理違章成立，核定補徵營業稅一、六八四、二三○元，原告
不服，申請復查及提起一再訴願，均未獲變更，遂提起行政訴訟，茲摘兩造訴辯意
旨於次：
原告起訴意旨及補充理由略謂︰原告於八十二年間與胞弟賴慶端就台中市○○區○○
段一○○之一六及九九之三五地號土地各二分之一，分別出資五分之三及五分之二，
共同興建房屋（即門牌大墩二十街一一二、一一四號）部分以子女名義申請起造者，
迄今仍未出售，但已依遺產及贈與稅法第五條第三款但書及同法第十條規定申報核定
繳納贈與稅本稅加計滯納金、利息及執行費用計繳四二六、五三七元。按：營業人將
貨物之所有權移轉與他人，以取得代價者，為銷售貨物；又營業人以其產製、進口、
購買之貨物，無價移轉他人所有者，視為銷售貨物，固為營業稅法第三條第一項及第
三項第一款所明定，但應以該貨物原所有權為營業人所有為前提。本件原告個人建屋
出售縱然視為未辦理登記之營業人，然其產品房屋應以原告所有並實際者為限。查系
爭之肆層之五為原告之子賴哲助所有未出售，陸層一、二、三、四、五、六、七、八
、九、十、十一為原告之子賴季陽所有未出售，柒層一、二、三、四、五、六、七、
八、九、十、十一為原告之子賴義昌所有未出售，該等未售房屋自起造至完成，自始
即非原告所有，應無首揭營業稅法第一條及第三條第三項第一款補徵並裁罰之適用；
原告既已另依遺產及贈與稅法第五條第三款規定向國稅局申報繳納贈與稅，如對同一
移轉標的課徵贈與稅及營業稅顯然重複重稅，且就其移轉性質，亦應以適用遺產及贈
與稅法第五條第三款課徵贈與稅較為妥適。又與土地共有人即原告胞弟共同出資，其
以自有資金為其子賴世鴻、賴世立興建壹、貳層，除應由其分別向國稅局申報贈與稅
外，與原告無關，被告向原告併課營業稅並處漏稅罰，課稅範圍和違章主體更有不符
，應請飭被告機關予以排除另為適法之處分等語。
被告答辯意旨略謂︰按「在中華民國境內銷售貨物或勞務及進口貨物，均應依本法規
定課徵營業稅。」「在左列情形之一者，視為銷售貨物：一營業人以其產製、進口、
購買供銷售之貨物轉供營業人自用；或以其產製、進口、購買之貨物，無償移轉他人
所有者。」「營業人有左列情形之一者，主管稽徵機關得依照查得之資料，核定其銷
售額及應納稅額並補徵之：一．．．三未辦妥營業登記，即行開始營業，或已申請歇
業仍繼續營業，而未依規定申報銷售額者。．．．」分別為營業稅法第一條、第三條
第三項第一款及第四十三條第一項第三款所明定。本件原告未依法辦理營業登記，擅
自於八十二年間在台中市○○區○○段一○○之一六及九九之三五地號土地建屋（即
大墩二十街一一二號及一一四號）出售，金額三五、三六八、八二○元（含稅），有
談話筆錄、使用執照申請表影本、買賣合約書影本附案可證，被告乃據以核定補徵營
業稅一、六八四、二三○元。原告雖不服，主張其中一一二號四層之五，六層之一至
十二，七層之一至十二號等房屋登記起造人為其子女，分別為賴哲助、賴季陽、賴義
昌，均已申報贈與稅，迄未銷售，被告視同銷售課稅有誤；另一二二號、一四一號一
、二層為其胞弟賴慶端興建，以其子賴世鴻、賴世立為起造人，與原告無關，但查原
告與賴慶端係兄弟，各持分二分之一之土地，二人於八十四年五月二十五日及六月一
日分別於談話筆錄中固均承認出資五分之三及五分之二，但於八十四年十月十六日談
話筆錄中則否認共同出資興建出售，稱僅由原告個人投資興建，是原核定以原告未辦
營業登記建屋出售核定補稅並無不合；至原告訴稱未出售房屋已贈與子女部分，應免
視同銷售乙節，然按出資人已分配房屋贈與他人，依營業稅法第三條規定視為銷售貨
物；又原告認原核定房屋售價偏高部分，查原核定本案之售價其單價為每坪四六、五
一一元，較房屋售價標準表每坪四八、○○○元為低，其主張並無足取。原告復謂台
中市政府核發系爭建物建造登記起造人名冊除部分為原告名義，其餘均為原告子女名
義，原告自始即未取得該等房屋所有權；且原告已依遺產及贈與稅法規定向國稅局申
報以自己資金無償為他人購買財產之贈與稅，另本案係原告與胞弟賴慶端共同出資云
云，惟查原告於八十四年十月十六日談話筆錄承認系爭房屋係由原告投資興建，賴慶
端亦供明僅提供土地，換取房屋二間，均登記為其子女名義等語。被告乃依原告及賴
慶端之陳述，再綜合系爭建屋大部分均登記為原告與其子女名義，復無原告與賴慶端
合夥建屋之具體事證，又部分房屋並已另售他人之情，認定系爭房屋為原告投資興建
銷售，而賴慶端則係以土地換取房屋之合建分屋，並無違誤；次查原告係土地所有權
人，其於談話筆錄中供稱系爭房屋由其投資興建，並無提及其子女出資情形，復無資
金流程可證，則倘非原告贈與，其子女如何自始取得部分房屋起造人名義，進而取得
系爭房屋所有權，至原告提出其贈與系爭部分房屋與其子女而申報贈與稅之申報書，
僅得證明其子女取得系爭部分房屋，係因原告之贈與所致。再查，營業稅法施行細則
第十八條規定，營業人以貨物或勞務與他人交換貨物或勞務者，其銷售額應以換出或
換入貨物之時價從高認定，本件係依原告及賴慶端於八十四年十月十六日所為陳述，
以系爭房屋由原告出資興建，賴慶端僅提供土地持分換取房屋二間，登記為其子名下
，系爭二筆土地上房屋大部分均為原告及其子女所有且部分房屋業已販售等情，認定
原告未辦營業登記即為販售房屋之營業行為，而賴慶端則屬以土地交換房屋，尚非合
資興建房屋販售，被告就賴慶端以土地所交換之房屋售價仍與系爭其他房屋售價為同
一之認定，而未依前揭營業稅法施行細則第十八條就原告換出之房屋與換入之土地時
價從高認定，已屬對有利原告之認定，原告之訴非有理由，請予駁回等語。
    理  由
按「在中華民國境內銷售貨物或勞務及進口貨物，均應依本法規定課徵營業稅。」「
有左列情形之一者，視為銷售貨物；一、營業人以其產製、進口、購買供銷售之貨物
轉供營業人自用；或以其產製、進口、購買之貨物，無償移轉他人所有者。」「營業
人有左列情形之一者，主管稽徵機關得依照查得之資料，核定其銷售額及應納稅額並
補徵之：一、．．．三、未辦妥營業登記，即行開始營業，或已申請歇業仍繼續營業
，而未依規定申報銷售額者。．．．」分別為營業稅法第一條、第三條第三項第一款
及第四十三條第一項第三款所明定。查本件原告未依法辦理營業登記，擅於八十二年
間在台中市○○區○○段一○○之一六及九九之三五地號土地建屋（即大墩二十街一
一二號及一一四號）出售，金額三五、三六八、八二○元（含稅），有談話筆錄、使
用執照申請表影本、買賣合約書影本存卷可稽，被告乃據以核定補徵營業稅一、六八
四、二三○元。原告雖不服，循序提起行政訴訟，主張其中一一二號四層之五，六層
之一至十二，七層之一至十二號等房屋登記起造人為其子女，分別為賴哲助、賴季陽
、賴義昌，均已申報贈與稅，迄未銷售，該等房屋自始非其所有，另一一二號、一一
四號一、二層為其胞弟賴慶端興建，以其子賴世鴻、賴世立為起造人，與原告無關，
又核定房屋售價亦屬偏高云云。但查原告與賴慶端係兄弟，各持分二分之一之土地，
二人於八十四年五月二十五日及六月一日之談話筆錄中固先承稱出資五分之三及五分
之二，但於八十四年十月十六日談話筆錄則否認共同出資興建系爭房屋出售，改稱僅
由原告個人投資興建，賴慶端亦供承其僅提供土地，換取房屋二間，均登記為其子名
義等語在卷。被告乃依原告賴慶端之陳述，參酌系爭建屋大部分均登記為原告與其子
女名義，復無原告與賴慶端合夥建屋之具體事證，且部分房屋並已另售他人之情，認
定系爭房屋為原告個人投資興建銷售，而賴慶端則係以土地換取房屋之合建分屋，並
無違誤；又原告係土地所有權人，其於談話筆錄中均稱系爭房屋由其投資興建，並無
提及其子女出資情形，復無資金流程可證，則倘非原告贈與，其子女如何自始取得部
分房屋起造人名義，進而取得系爭房屋所有權，至原告提出贈與系爭部分房屋與其子
女而申報贈與稅之申報書，僅得證明其子女取得系爭部分房屋所有權，係因原告之贈
與所致，非謂原告自始非取得該等房屋之所有權。參諸營業稅法第三條規定，出資人
已分配房屋贈與他人，仍視為銷售貨物，是原告就贈與部分主張免視同銷售云云，殊
非可採。又原核定本案之售價其單價為每坪四六、五一一元，較被告八十四年四月二
十五日中市稅商字第八四○五一七三號函核定房屋售價標準表每坪四八、○○○元為
低，原告空言指稱原核定房價偏高，亦無足取。綜合上述，被告據以核定補徵本件營
業稅一、六八四、二三○元，並無違誤。一再訴願決定，遞予維持，亦均無不合。原
告起訴意旨，難謂為有理由，應予駁回。又本件事證已明，原告聲請言詞辯論，核無
必要，附此指明。
據上論結，本件原告之訴為無理由，爰依行政訴訟法第二十六條後段，判決如主文。
中    華    民    國     八十九      年      六      月      十五       日
                    行 政 法 院 第 三 庭
                                審 判 長 評  事      曾  隆  興
                                         評  事      劉  鑫  楨
                                         評  事      林  家  惠
                                         評  事      鄭  淑  貞
                                         評  事      徐  瑞  晃
右  正  本  證  明  與  原  本  無  異
                                         法院書記官  陳  盛  信
中    華    民    國     八十九      年      六      月      十六       日


司法院資訊處製作；財團法人民間司法改革基金會備份。
